【裁判字號】    98,交抗,1548
【裁判日期】    980623
【裁判案由】    違反道路交通管理處罰條例
【裁判全文】
臺灣高等法院交通事件裁定            98年度交抗字第1548號
抗  告  人
即受處分人  甲○○
上列抗告人，因違反道路交通管理處罰條例案件，不服臺灣臺北
地方法院，中華民國98年5 月14日裁定（98年度交聲字第1502號
），提起抗告，本院裁定如下：
    主  文
抗告駁回。
    理  由
一、本件原裁定以：
(一)受處分人甲○○駕駛車牌號碼277-NA號營業小客車，於民國
    97年1月11日下午3時12分許，行經劃設有行人穿越道臺北市
    ○○○路、錦西街口，因有行人穿越時不暫停讓行人先行通
    過之違規，適為臺北市政府警察局中山分局中山二派出所員
    警乙○○攔查，以異議人違反道路交通管理處罰條例第44條
    第2 規定，舉發「未禮讓行人」之違規。異議人拒絕簽收，
    員警遂在舉發通知單內載明「拒絕簽收」字樣，並口頭告知
    異議人應到案期日處所後，依違反道路交通管理事件統一裁
    罰基準及處理細則第11條第1項第1款規定，視為異議人已經
    收受該舉發通知單。異議人未於應到案日期（97年1 月26日
    ）前到案或繳納罰鍰，原處分機關遂於98年3 月17日依道路
    交通管理處罰條例第48條第2 項、違反道路交通管理事件統
    一裁罰標準表規定，裁處異議人3600元罰鍰，聲明異議意旨
    略以：其於當時在中山北路二段、錦西街口臨停，車尾距斑
    馬線約半個車身，見員警從中山北路二段96巷（為單行道）
    逆行而出，並在96巷口藉交通稽查之名要求本人出示證件，
    隨後竟開單取締，然受處分人係在路邊停車，根本沒經過斑
    馬線，況且員警站在96巷，是否真能看清車牌、其視線是否
    緊盯路口，員警如何確認係其之車輛違規，為此聲明異議，
    請求撤銷原處分等語。
(二)經查，異議人於97年1月11日下午3時12分許，駕駛車牌號碼
    277-NA號營業小客車，行經劃設有行人穿越道之臺北市○○
    ○路、錦西街口時未禮讓行人，適為臺北市政府警察局中山
    分局中山二派出所員警所舉發之事實，有臺北市政府警察局
    舉發違反道路交通管理事件通知單可稽。證人即當日舉發之
    臺北市政府警察局中山分局中山二派出所員警乙○○，亦於
    法院調查時結證稱：「（問：本件交通違規事件是否舉發的
    ？【提示違規舉發通知單】）是。（問：這個交通位置圖是
    否正確？【提示本院卷第八頁】）正確。（問：你當時擔任
    之勤務？）15點至18點之巡邏。（問：異議人當時違規停放
    之位置？）錦西街及中山北路口，屬於西南角。（問：你當
    時是巡邏經過或是停在那裡？）巡邏經過，我當時是從中山
    北路北往南方向經過。（問：你開單告發時，異議人有何表
    示？）異議人大聲說話，我們請異議人拿出證件，我有帶紅
    單舉發異議人，我們是二個警員一組。（問：異議人是開計
    程車？）是，他們是整排紅線到斑馬線計程車違規停車，異
    議人是在行人穿越道違規嚴重，我們到時排在前面之計程車
    都竄出跑掉了，異議人是比較後面靠近我們的車子。（問：
    該地點有何可排隊之引誘？）那裡是馬偕醫院附近」等語（
    原審98年5月4日訊問筆錄）。證人乙○○身為執法人員，與
    異議人既素不相識，且無任何宿怨仇隙，衡情證人應無在執
    行交通勤務中，刻意舉發素不相識、毫無冤仇之異議人，且
    甘冒偽證之罪責，於法院調查中到庭具結為虛偽之陳述，以
    羅織誣陷異議人之可能或必要，且證人對本件違規經過陳述
    清楚，依證人所述其行進方向確可清楚觀看異議人車輛係位
    於行人穿越道上，是應認證人乙○○上開之證詞為可採。
(三)異議人雖辯稱其係在路邊臨停，並無行經斑馬線而不禮讓行
    人之違規行為云云。惟查，原舉發機關函覆法院略以：「又
    舉發員警表示，舉發時係由中山北路2 段（北往南）巡經錦
    西街口發現旨揭車輛違規停車於路口行人穿越道上排班候客
    ，無逆向行駛情事，且旨揭車輛為路口第1 台車，並無誤認
    一事」等語，有臺北市政府警察局中山分局98年4 月23日北
    市警中分交字第09831418400 號函文可憑，是關於舉發員警
    有無逆向行駛、取締地點、異議人車輛所在位置等情，均與
    異議人之聲明異議狀所載不盡相符；再觀諸異議人繪製現場
    交通位置圖，異議人標明其車輛所在位置雖不在斑馬線上，
    然確係位於其他排班計程車之最末位（為路口之第一台車）
    ，而證人當庭於上開現場交通位置圖上則清楚標示異議人車
    輛已佔用斑馬線，則異議人是否只是在路邊臨停而未佔用行
    人穿越道，已堪懷疑。況本件異議人之違規行為業據舉發員
    警於開庭時證述屬實，且其證言並無任何不合常理或矛盾之
    處，故堪以採認，已如前述，異議人復未提出任何積極證據
    供法院查核，僅空言無行經斑馬線等語，其所辯顯係卸責之
    詞，並不足採。又異議人為排班攬客，駕駛車輛佔用行人穿
    越道，則過往行人勢必先繞過異議人車輛方得通過路口，行
    人於斑馬線區○○○○道上與汽車爭道，險象環生，足認異
    議人確實有未禮讓行人之違規行為甚明，異議人為一己之便
    而造成其他用路人安全之危害及交通秩序紊亂，實不足取。
(四)異議人雖辯稱員警假藉交通稽查之名誘使其出示證件，不符
    合一般告發程序云云。惟查，原舉發機關函覆法院略以：「
    至異議人所述以藉口誘使其出示證件一事，舉發員警有先告
    知違規事由，請其出示證件以利取締告發，如對舉發事實內
    容不服時可依法提出申訴，並無誘騙一事」等語，則就員警
    告知異議人違規事由係在出示證件之前或之後，與聲明異議
    狀所載亦不相同。按，道路交通管理之稽查，違規紀錄，由
    交通勤務警察，或依法令執行交通稽查任務人員執行之，道
    路交通管理處罰條例第7 條定有明文，故對於違反道路交通
    管理事件之稽查，本屬交通勤務警察之權責。交通違規舉發
    亦為交通稽查之主要項目，而要求駕駛人出示駕照、行照本
    為取締交通違規之必要程序，是縱認確如異議人所言員警於
    將異議人車輛攔停之後，先告知異議人係進行交通稽查勤務
    ，要求異議人出示證件後，隨後將異議人違規事實予以告知
    ，其舉發過程亦與「內政部警政署交通違規稽查與輕微違規
    勸導作業注意事項」第4點第1小點關於「交通違規稽查」、
    第3 小點關於「交通執法態度」等相關規定無違，尚難認員
    警舉發過程有何違法之處。
(五)按「行為人有道路交通管理處罰條例之情形者，應填製舉發
    違反道路交通管理事件通知單（以下簡稱通知單），並於被
    通知人欄予以勾記，其通知聯依下列規定辦理：一、當場舉
    發者，應填記駕駛人或行為人姓名、性別、出生年月日、地
    址、身分證統一編號及車主姓名、地址、車牌號碼、車輛種
    類。被查獲之駕駛人或行為人為受處分人時，應於填記通知
    單後將通知聯交付該駕駛人或行為人簽名或蓋章收受之；拒
    絕簽章者，仍應將通知聯交付該駕駛人或行為人收受，並記
    明其事由及交付之時間；拒絕收受者，應告知其應到案時間
    及處所，並記明事由與告知事項，視為已收受」，違反道路
    交通管理事件統一裁罰基準及處理細則第11條第1項第1款定
    有明文。舉發機關函覆原處分機關略以：「經查旨揭車輛於
    被舉發時、地，異議人因違規臨停於行人穿越道致行人無法
    通行，員警攔停後製單舉發『未禮讓行人』，雖異議人拒絕
    簽收，惟員警已告知其應到案日期及處所，並記名事由與告
    知事項，依違反違反道路交通管理事件統一裁罰基準及處理
    細則第11條第1項第1款後段規定，視為已收受，於法並無違
    誤之處」等語明確，是本件異議人雖拒絕簽收違規通知單上
    ，然員警已於違規通知單上載明「駕駛人對違規事實有疑異
    ，拒絕簽收，以口頭告知應到案期日、處所」等語，足認已
    完成前揭法定程序，故該違規通知單已合法送達予受處分人
    ，並無疑義。而既生送達之效力，則應到案日期而為繳納罰
    款之法律效力即生進行。從而，原處分機關依違反道路交通
    管理事件統一裁罰基準表以受處分人逾越應到案期限60日以
    上之最高額處罰，並無違誤。綜上所述，異議人確有在前揭
    時地，駕駛其所有營小客車於行經行人穿越道有行人穿越時
    ，不暫停讓行人先行通過之違規行為，原處分機關依前揭道
    路交通管理處罰條例第44條第2 項規定，裁處異議人3600元
    罰鍰，尚無違誤。異議人猶執前詞指摘原處分不當，核為無
    理由，乃將其異議駁回。核無不合。
二、按，行人穿越道指在道路上以標線劃設，供行人穿越道路之
    地方，道路交通管理處罰條例第3條第4款，定有明文。次按
    ，汽車行經行人穿越道，遇有行人穿越時，無論有無交通指
    揮人員指揮或號誌指示，均應暫停讓行人先行通過，道路交
    通安，道路交通安全規則第103條第2項亦有明定。汽車駕駛
    人，駕駛汽車行經行人穿越道有行人穿越時，不暫停讓行人
    先行通過者，處駕駛人新臺幣（下同）1200元以上3600元以
    下罰鍰，道路交通管理處罰條例第44條第2 項前段，有明文
    規定。
三、抗告意旨略稱：警員不實陳述、作證，都有警局背書、袒護
    ，希望警察當時真的是由北往南巡邏，那抗告人就不會異議
    了，抗告人盼能調閱97年1 月11日通聯紀錄或傳喚大哥作證
    云云。惟查，抗告人確有於上開時地違規情節，已據原審傳
    喚員警作證，原審另就抗告人其他抗辯，說明認定不可採，
    已詳述理由在卷，核與卷內之證據資料相符，原審駁回本件
    異議，核無不合。抗告人所稱調閱通聯紀錄乙節，已逾六個
    月期限，另請求傳喚張木苗作證，均難以推認待證事實為何
    ，且與本件違規有何關連，況抗告人於原審並未為相同主張
    ，是抗告人徒以上情指摘原裁定不當，難認可採，其抗告核
    為無理由，應予駁回。
四、據上論結，應依道路交通案件處理辦法第26條，刑事訴訟法
    第412條，裁定如主文。
中    華    民    國    98    年    6     月    23    日
                  刑事第三庭審判長法  官  陳博志
                                  法  官  許文章
                                  法  官  蔡聰明
以上正本證明與原本無異。
不得再抗告。
                                  書記官  陳建邦
中    華    民    國    98    年    6     月    24    日


司法院資訊處製作；財團法人民間司法改革基金會備份。
